【裁判字號】    97,訴,411
【裁判日期】    980716
【裁判案由】    給付租金
【裁判全文】
臺灣屏東地方法院民事判決               97年度訴字第411號
原      告  乙○○
被      告  丁○○
            甲○○
上列二人共同
訴訟代理人  丙○○    住屏東縣.
上列當事人間給付租金事件，本院於民國98年7 月2 日言詞辯論
終結，判決如下：
    主  文
原告之訴及假執行之聲請均駁回。
訴訟費用由原告負擔。
    事實及理由
壹、程序事項
    按訴狀送達後，原告不得將原訴變更或追加他訴，但擴張或
    減縮應受判決事項之聲明者，不在此限，民事訴訟法第255
    條第1 項第3 款定有明文。又原告於判決確定前，得撤回訴
    之全部或一部，但被告已為本案之言詞辯論者，應得其同意
    。民事訴訟法第262 條第1 項亦有明文。查，原告原起訴請
    求被告返還坐落屏東縣恆春鎮○○路41巷8 號之房地（下稱
    系爭房地），並請求給付租金新台幣（下同）183 萬元及自
    97 年2月1 日起至遷讓日止按月賠償15,000元，嗣因系爭房
    地業已出售於第三人，故不請求遷讓房屋，僅請求租金部分
    ，而租金之請求嗣變更為1,383,000 元（見本院卷第57頁）
    ，復又減縮聲明為1,180,000 元（惟理由內係載明積欠805,
    000 元，爰以其聲明為據）（見本院卷第126 頁）。原告顯
    係減縮應受判決事項之聲明，揆諸首揭規定，核無不合，應
    予准許。
貳、實體事項
一、原告主張：
(一)、被告丁○○向原告承租原為原告所有系爭房地，每月租金15
    ,000 元 ，被告甲○○擔任連帶保證人，並曾定有租賃契約
    。原告曾催告被告二人支付租金，被告二人亦曾陸續支付租
    金95,000元，惟迄今仍積欠租金805,000 元，被告甲○○固
    辯稱系爭房地係其與原告合買，惟被告迄未提出任何證據可
    資憑證，自不足採信。反之，系爭房地確為原告獨資購買，
    有繳納房貸、工程款、歷年房屋稅單及存摺明細附卷足憑。
    足徵被告飾詞抗辯系爭房地為其購買之詞，顯屬臨訟卸責之
    詞，顯不足採信。
(二)、又原告現所居住之桃園縣中壢市○○○街8 號之房屋，雖登
    記為被告甲○○，惟該屋亦為原告所有，並無與被告互換房
    屋居住之情。復被告若未向原告租賃房屋，何需簽立租賃契
    約，並不定時繳納1 萬5 千元、5 千元、1 千元不等之租金
    ，顯認兩造間確有租賃關係存在。
(三)、縱上所述，被告二人迄今積欠租金，是以原告依租賃法律關
    係請求給付租金，自屬有據。並聲明：1.被告甲○○、丁○
    ○等二人應連帶給付原告1,180,000 元及自起訴狀繕本翌日
    起至清償日止，按年息百分之5 計算之利息。2.願供擔保請
    准宣告假執行。
二、被告甲○○、丁○○則以：
(一)、按當事人主張有利於己之事實者，就其事實有舉證之責任。
    準此，原告就其主張租賃契約一事，依法應負擔舉證責任，
    以實其說。
(二)、原告與被告甲○○、丁○○係屬同胞姊妹與姑姪關係，被告
    使用原告移轉所有權前之房屋，係基於使用借貸之關係，是
    原告以租賃契約之法律關係對被告起訴，全是臨訟羅織之詞
    。原告與被告間若有租賃關係，依社會常態判斷，原告豈有
    坐視系爭房地長年來遭人使用，而不催繳租金之理，更何況
    原告目前居住之住所，為被告丁○○所有，被告豈容原告長
    期不繳租金，而容忍原告使用位於中壢市○○○街之房屋，
    由此可證，原告係將系爭房地交予被告使用，而被告則將位
    於中壢市○○○街之房屋交予原告使用，從而，兩造間未存
    有租賃關係，僅為使用借貸關係。並聲明：原告之訴駁回。
三、原告主張系爭房地原為其所有，被告丁○○於82年10月1 日
    ，向其承租系爭房地，雙方並未定有租約，僅以口頭約定，
    迄至96年2 月1 日，雙方就系爭房地訂有1 年之租賃契約，
    並以被告甲○○為連帶保證人，然被告等人未依契約約定之
    期限給付租金，迭經原告催告後，僅給付部分租金，計有95
    ,000 元 ，然被告等人迄今仍積欠805,000 元租金之事實，
    業據其提出房屋租賃契約書為證（見本院卷第44至46頁），
    被告不否認系爭房地為原告所有，惟以前揭詞置辯，是以
    本件爭執事項為：被告是否有向原告承租系爭房地？若有，
    是否有積欠租金1,180,000元？
(一)、被告是否有向原告承租系爭房地？
  1.按當事人主張有利於己之事實，應負舉證責任，民事訴訟法
    第277 條定有明文。主張對他造有請求權利存在之人，應就
    權利發生之法律要件事實負舉證責任。本件原告主張其與被
    告丁○○、甲○○間就系爭房地有租賃契約存在，為被告丁
    ○○、甲○○所否認，原告即應就系爭房地與被告丁○○、
    甲○○訂有租賃契約之事實，負舉證責任。
  2.原告主張與被告丁○○、甲○○就系爭房地訂有租賃契約之
    事實，雖提出房屋租賃契約書、存證信函等為證（見本院卷
    第129 至134 頁）。然原告自承系爭房地於82年10月1 日迄
    96年2 月1 日前只口頭出租，並無租約等文件為憑，被告又
    否認之，原告未能提出其他證據證明之，自難認定二造間有
    口頭訂立租賃契約。再者，觀諸原告提出之存證信函，其內
    容載明是向被告丁○○、甲○○催告限期遷讓系爭房地，並
    未有任何法律關係之記載，且亦無被告丁○○、甲○○等人
    承認有租賃關係存在之文字，而被告等既已否認有租賃關係
    ，實難以該存證信函而認系爭房地有出租予被告丁○○、甲
    ○○之證明。又原告提出所謂被告繳納租金之證明（見本院
    卷第135 至140 頁），惟所謂租金，當係指定期匯入定額的
    款項，以為使用租賃物的對價，觀諸該匯款明細，原告所指
    之租金金額，不僅匯款日是不固定，且匯款金額亦從1, 000
    元至15,000元不等，顯與常情所謂的租金不符，則礙難以上
    開金額的匯入而認有存在租賃關係。
  3.另原告提出自96年2 月1 日至97年2 月1 日之房屋租賃契約
    書認有租賃關係，並提出被告丁○○、甲○○之匯款記錄為
    證等語，被告丁○○、甲○○則抗辯係為避免遭課徵稅金而
    簽訂，且兩造間為一交換使用其各自所有房地之關係云云，
    經查，原告所指之匯款記錄即為上述繳納租金之證明，該繳
    納租金之證明，除有上述與常情不符之節外，該匯款記錄為
    自96年6 月15日開始匯款，惟直至96年10月5 日匯款記錄上
    始有被告甲○○、丁○○之匯款紀錄，顯與原告所主張之簽
    約日不符，且於同月份中，被告甲○○、丁○○二人共匯入
    25 ,000 元，亦與兩造約定之房屋租金及原告所提出之房屋
    收（付）款明細欄之記載不符，是顯難據此認被告二人上開
    匯款係作為給付租金之用。另原告稱中壢房子之所有權為其
    所有，系爭房地所有權亦為其所有無被告二人所稱交換使用
    之問題等語。惟查兩造所爭執之中壢房子，建物門牌為中壢
    市○○○街8 號之房屋，其所有權人登記為被告丁○○，有
    桃園縣中壢市地政事務所之建物登記第二類謄本在卷可憑（
    見本院卷第91頁）。且原告於桃園地方法院提起確認其為建
    物門牌中壢市○○○街8 號房屋所有權人之訴訟，嗣經桃園
    地院以97年度訴字第1671號民事判決，判決原告敗訴（見本
    院卷第170 至176 頁），是以原告現所居住之建物門牌中壢
    市○○○街8 號房屋之所有權人既為被告丁○○，而原告既
    仍能於該屋久居，顯見被告抗辯二人交換房屋居住使用等情
    為可採。末按若二造間未有交換房屋使用之情，被告自82年
    於居住於系爭房地迄今已有10多年，均未支付任何對價，原
    告均未請求房屋租金，迄97年方為興訟，若非二造間有其他
    約定，焉有可能如此漠視其法律上之權益。足信被告等使用
    系爭房地並非基於租賃關係，是前揭原告所提出之租賃契約
    書，應係如被告所述係為規避稅捐之問題而簽立。
  4.綜上所述，兩造為姊妹、姑姪關係，前將其所有之房屋交換
    使用亦合於常情。而原告未能舉證證明其與被告丁○○、甲
    ○○間就系爭房地有租賃關係，從而，原告基於租賃契約之
    法律關係訴請被告給付租金，即非有據。原告本於租賃之法
    律關係，訴請被告甲○○、丁○○等二人應連帶給付原告
    1,180,000 元及自起訴狀繕本送達翌日起至清償日止，按年
    息百分之5 計算之利息，為無理由，應予駁回。
四、假執行之宣告：本件原告陳明願供擔保請准為假執行之宣告
    ，原告之訴既經駁回，其假執行聲請亦失所依附，應併予駁
    回。
五、本件事證已臻明確，兩造其餘攻擊防禦方法及舉證，核與本
    件判決結果無影響，爰不一一加以論列，附此敘明。
六、據上論結：原告之訴為無理由，依民事訴訟法第78條，判決
    如主文。
中    華    民    國    98    年    7     月    16    日
                  民事第二庭        法  官  吳思怡
正本係照原本作成。
如不服本判決，應於收受送達後20日內向本院提出上訴書狀，其
未表明上訴理由者，應於提出上訴後20日內向本院補提理由書狀
（均須按他造當事人之人數附繕本）。
中    華    民    國    98    年    7     月    16    日
                                    書記官  陳勃諺


司法院資訊處製作；財團法人民間司法改革基金會備份。
